臺中高等行政法院判決
                                      100年度簡字第102號
原      告　陸軍裝甲第五四二旅
代　表　人　張捷（旅長）
訴訟代理人　邱芳瑩
被      告　謝富俊
上列當事人間因年終獎金事件，原告提起行政訴訟。本院判決如
下︰
　　主  文
被告應給付原告新臺幣參萬零壹拾捌元。
訴訟費用由被告負擔。
    事實及理由
一、程序事項：按「自然人、法人、中央及地方機關、非法人之
    團體，有當事人能力」為行政訴訟法第22條所明定，當事人
    能力乃指得為行政訴訟主體之能力，而在國家為行政訴訟行
    為時，為便於訴訟上攻擊防禦方法之提出，認為宜以主管各
    該業務之中央或地方機關為訴訟當事人，以利於解決訴訟之
    紛爭。參照行政程序法第2條第2項規定：「本法所稱行政機
    關，係指代表國家、地方自治團體或其他行政主體表示意思
    ，從事公共事務，具有單獨法定地位之組織。」，而所謂「
    組織」，係指具有法規所賦予之地位，得代表國家、地方自
    治團體或其他行政主體為意思表示者而言。本件原告「陸軍
    裝甲542旅」有獨立之機關單位名稱，設有代表人，有獨立
    使用印信以該部隊名義行文之事實、獨立使用分配預算之經
    費等，業據本院向國防部函查，經該部以100年11月18日國
    略軍編字第1000001491號函函復在案，是本件原告有行政訴
    訟法上當事人能力，合先敘明。
二、本件原告起訴主張：被告於民國（下同）96年9月25日於原
    告單位任職期滿退伍，因被告96年度未獲任何獎勵，年度內
    功過未平衡，年度考績為乙上，依據陸海空軍軍官士官考績
    績等及獎金標準第6條規定，考績績等在乙上以下者，發給
    0.5個月考績獎金，被告於退伍時溢領96年年終考績獎金新
    臺幣（下同）30,018元。嗣經原告多次催討，被告仍未返還
    ，遂依公法上不當得利之法律關係提起行政訴訟等情。並聲
    明求為判決被告應付原告30,018元。
三、被告經合法通知，未提出任何書狀為聲明或陳述。
四、兩造之爭點在於原告請求被告給付公法上不當得利30,018元
    是否有理由？經查：
  (一)按「陸海空軍現役中將以下軍官、士官之考績，依本條例行
    之。」、「考績於每年年終考核其當年一至十二月任職期間
    之成績。同一考績年度內，任職不滿一年，而連續任職已達
    六個月者，辦理另予考績。」、「年終考績、另予考績考列
    乙上以上者，發給考績獎金；丙上以下者，依人事狀況，予
    以調職察看或辦理退伍。年終考績、另予考績績等及獎金標
    準，由國防部定之。」、「考績在甲等以上者，按現階俸級
    給與一個月俸給總額之一次獎金；已晉至本階最高俸級者，
    給與二個月俸給總額之一次獎金。考績為乙上者，按現階俸
    級給與半個月俸給總額之一次獎金；已晉至本階最高俸級者
    ，給與一個半月俸給總額之一次獎金。前項所稱俸給總額，
    指當年度全國軍公教員工待遇支給要點所訂之俸額、專業加
    給及主管職務加給。因職務異動致俸給總額減少者，其考績
    獎金之各種加給均以所任職務月數，按比例計算。考績獎金
    之俸給總額，按考績核定當月俸給標準發給之。」陸海空軍
    軍官士官考績條例第1條第1項、第2條第1項、第8條及陸海
    空軍軍官士官考績績等及獎金標準第6條定有明文。次按法
    理為行政法法源之一，無法律上原因而受利益，為不當得利
    ，自應返還其利益。此項不當得利之法理，於行政法上亦有
    適用。又現役士官之考績獎金應以其每年年終之考績按現階
    俸級給與，如未依規定支給，其超過應支給之部分，即屬無
    法律原因之給付為不當得利，應予返還。
  (二)經查，本件原告起訴主張所述事實，有原告提出之國軍士官
    軍職基本資料暨專長授予證明、兵籍表、國軍新竹財務組97
    年7月2日主財新竹字第0970001580號函及97年4月28日主財
    新竹字第0970000964號函、湖口鳳凰郵局第54號存證信函等
    文件影本附卷可稽，其事實堪以認定。被告於96年係以上士
    階級退伍，依原告於96年年終核定考績為乙上，則揆諸首揭
    規定，其年終獎金僅為半個月俸給總額，致被告於退伍時有
    溢領半個月俸給總額計30,018元〔計算式：（本俸19,825元
    ＋專業加給17,310元＋主管職務加給2,890元）X1.5÷2〕，
    原告依公法上不當得利之法律關係，請求被告返還其溢領部
    分之年終獎金，洵屬有據，應予准許。
  (三)綜上所述，原告提起本件訴訟請求被告應給付溢領之年終獎
    金30,018元，為有理由，爰判決如主文所示。另本件為應適
    用簡易訴訟程序之案件，又本件之事證已明，爰不經言詞辯
    論逕為判決，併予敘明。
五、據上論結，本件原告之訴為有理由，依行政訴訟法第233條
    第1項、第236條、第98條第1項前段，判決如主文。
中　　華　　民　　國　　100　 年　　12　　月　　23　　日
                臺中高等行政法院第三庭
                                法  官  王  德  麟
以上正本證明與原本無異。
如不服本判決，應於判決送達後20日內，以本訴訟事件所涉及之
法律見解具有原則性者，始得向本院提出上訴狀並表明上訴理由
，經最高行政法院許可，否則不得上訴；如於本判決宣示後送達
前提起上訴者，應於判決送達後20日內補提上訴理由書（均應依
對造人數提出繕本）。
中　　華　　民　　國　　100　 年　　12　　月　　23　　日
                                書記官　凌  雲  霄